【裁判字號】    98,簡上,133
【裁判日期】    980526
【裁判案由】    詐欺
【裁判全文】
臺灣高雄地方法院刑事判決             98年度簡上字第133號
上  訴  人
即  被  告  丙○○
上列上訴人即被告因詐欺案件，不服本院高雄簡易庭民國97年12
月18日97年度審簡字第5108號所為之第一審刑事簡易判決（聲請
簡易判決處刑案號：97年度偵字第17375 、17548 號、97年度偵
緝字第1059號），提起上訴，本院管轄之第二審合議庭判決如下
：
    主  文
上訴駁回。
    事  實
一、丙○○與蕭正航（與丙○○所涉幫助詐欺部分，經原審判處
    有期徒刑4 月，未經上訴而確定）係同居之男女朋友，明知
    社會上詐騙案件層出不窮，詐欺集團或不法份子，經常利用
    他人之金融機關存款帳戶轉帳，藉以掩飾渠等不法行徑，逃
    避執法人員循線追緝，以期確保其犯罪所得不法利益，並可
    預見將金融銀行帳戶提供他人使用，可能幫助他人從事財產
    犯罪，竟仍基於幫助他人詐欺取財亦不違背其本意之未必故
    意，於民國96年6 月間某日，以新臺幣（下同）2500元之代
    價，將蕭正航申辦後所交付之臺灣銀行三多分行帳號000000
    000000號帳戶（下稱臺銀三多分行帳戶）之存摺、提款卡及
    密碼等物，以郵寄方式交付與姓名年籍不詳之成年人，旋流
    入詐騙集團手中。嗣該詐欺集團成員於96年10月4 日13時許
    ，以電話聯絡乙○○，向乙○○諉稱其銀行帳戶已遭警方列
    為警示帳戶，須將帳戶內存款匯入指定帳戶，並傳真「法務
    部執行假扣押處分命令」以取信乙○○，乙○○因陷於錯誤
    而依其指示辦理，於96年10月9 日、11日某時，先後至臺北
    縣三重市○○○路112 號「台新銀行三重分行」各匯款67萬
    元、10萬元（合計77萬元）至該詐欺集團成員指示之蕭正航
    上開臺灣銀行三多分行帳戶內。嗣乙○○發覺遭人詐騙，報
    警循線查獲上情。
二、案經高雄市政府警察局左營分局報告臺灣高雄地方法院檢察
    署檢察官偵查並聲請以簡易判決處刑。
    理  由
一、關於證據能力之認定
(一)刑事訴訟法第159 條之4 第2 款所稱從事業務之人於業務上
    或通常業務過程所須製作之紀錄文書、證明文書，因係於通
    常業務過程不間斷、有規律而準確之記載，且大部分紀錄係
    完成於業務終了前後，無預見日後可能會被提供作為證據之
    偽造動機，其虛偽之可能性小，除非該等紀錄文書或證明文
    書有顯然不可信之情況，否則有承認其為證據之必要。本案
    卷附之蕭正航臺銀三多分行帳戶存摺交易往來明細、自動化
    服務系統收付款明細表，符合上開規定，且無顯不可信之情
    形，應有證據能力。
(二)本件證人蕭正航於偵查中之陳述，被告並未提及檢察官在偵
    查時有何不法取供之情形，且未釋明上開供述有顯不可信之
    情況，經檢察官、被告同意為本案證據，從而證人蕭正航在
    偵查中之陳述，依刑事訴訟法第159 條之1 第2 項之規定，
    自得為證據。
(三)按被告以外之人於審判外之言詞或書面陳述，除法律有規定
    者外，不得作為證據，刑事訴訟法第159 條第1 項定有明文
    。然被告以外之人於審判外之陳述，雖不符刑事訴訟法第15
    9 條之1 至第159 條之4 之規定，而經當事人於審判程序同
    意作為證據，法院審酌該言詞陳述或書面陳述作成時之情況
    ，認為適當者，亦得為證據，刑事訴訟法第159 條之5 第1
    項亦定有明文。證人即被害人乙○○於警詢中之陳述、蕭正
    航臺銀三多分行帳戶印鑑卡、台新際商業銀行國內匯款回條
    、「法務部執行假扣押處分命令」、「個人資料外洩授權止
    付聲明書」，固係被告以外之人於審判外之言詞或書面陳述
    ，屬傳聞證據，惟檢察官、被告均於本院審判期日同意可作
    為證據使用（本院卷第30頁、第47頁），依刑事訴訟法第15
    9 條之5 第1 項之規定，本院審酌該證據作成之情況，認為
    適當，應得為證據。
二、認定事實所憑之證據及理由
    訊據被告矢口否認有何幫助詐欺犯行，辯稱：就蕭正航臺銀
    三多分行帳戶之存摺、提款卡及密碼，伊並無經手收受或交
    付姓名年籍不詳之成年人，且交付帳戶之96年6 月間，伊在
    監服刑，不可能外出交付帳戶。惟查：
(一)蕭正航於96年1 月24日申辦臺灣銀行三多分行帳號00000000
    0000號帳戶，並領用金融卡一節，經證人蕭正航於偵查中證
    述明確（97年度偵緝字第1059號卷第19頁），且有蕭正航臺
    銀三多分行帳戶印鑑卡、存摺交易往來明細、自動化服務系
    統收付款明細表在卷可參（警卷第18、19、20頁），復為被
    告所是認，應堪認定。次者，被害人乙○○於前述時間，遭
    詐騙集團成員以帳戶已遭警方列為警示帳戶，須將帳戶內存
    款匯入指定之帳戶云云加以訛詐，使乙○○陷於錯誤，依指
    示匯款67萬元、10萬元至蕭正航上開臺灣銀行三多分行帳戶
    內等情，亦據證人乙○○於警詢中指證甚詳（警卷第1 、2
    頁），並有台新際商業銀行國內匯款回條（警卷第14頁）、
    偽造之「法務部執行假扣押處分命令」、「個人資料外洩授
    權止付聲明書」（警卷第15、16頁）、前開蕭正航臺銀三多
    分行帳戶存摺交易往來明細附卷可證，且為被告所不爭執，
    故前開蕭正航臺銀三多分行帳戶確於前述時、地遭詐騙集團
    成員用以對乙○○實施詐欺犯罪一節，亦堪認定。
(二)被告雖以未經手蕭正航臺銀三多分行帳戶之存摺、提款卡及
    密碼置辯，惟查：
１、被告於97年6 月5 日偵查中坦承：伊於96年6 月間將蕭正航
    臺銀三多分行帳戶存摺、提款卡及密碼寄交他人，代價2500
    元，給蕭正航2000元等語（97年度偵緝字第1059號卷第31頁
    ）；於98年1 月18日提起本件上訴時具狀表示：「被告丙○
    ○因詐欺案件，遭貴院判決（即原判決）有期徒刑肆月，然
    依據刑法一罪不貳罰，且被告丙○○已於97年8 月18日徒刑
    執行完畢」等語，有上訴狀在卷可參（簡上卷第3 頁），核
    其真意，應指被告承認有將蕭正航臺銀三多分行帳戶存摺、
    提款卡及密碼交付他人之本件幫助詐欺取財犯行，惟辯稱於
    原審97年12月18日判決前，業為其他有罪判決既判力所及，
    且其已於97年8 月18日徒刑執行完畢；惟於本院98年3 月24
    日準備程序中則改稱：我沒有將蕭正航臺銀三多分行帳戶交
    給別人使用（簡上卷第29頁）；於98年5 月12日審判程序中
    經本院對被告訊以：「蕭正航所申辦臺銀三多分行帳戶之存
    摺、提款卡及密碼有無交付給你」時，被告供稱：當時我有
    拿1000元給蕭正航，本院續對被告訊以：「蕭正航將其臺銀
    三多分行帳戶存摺、提款卡及密碼交付給你後，你為何會給
    蕭正航1000元」時，被告旋改稱：我沒有拿蕭正航之存摺、
    提款卡及密碼（簡上卷第47反頁），可見被告就有無收受蕭
    正航臺銀三多分行帳戶存摺、提款卡及密碼一節，前後供述
    多次反覆，其辯稱未拿取蕭正航臺銀三多分行帳戶存摺、提
    款卡及密碼，是否屬實已堪置疑。
２、證人蕭正航於97年5 月6 日偵查中證述：我有至臺灣銀行開
    戶，開戶後一星期去拿存摺、金融卡及密碼，在銀行樓下交
    給同居人丙○○，因為丙○○說要給我2000元，後來丙○○
    看報紙再交給別人，我不知道交給誰等語（97年度偵緝字第
    1059號卷第19頁）。被告於97年6 月5 日偵查中亦坦承：蕭
    正航是我女朋友，也是同居人，於96年6 月間，我看報紙有
    人需要帳戶，代價二、三千元，我就把蕭正航的帳戶寄給別
    人，代價2500元，我給蕭正航2000元等語（97年度偵緝字第
    1059號卷第31頁），核與證人蕭正航所述其與被告之同居關
    係、將帳戶交付被告、被告看報紙後交付他人、被告表示將
    給證人蕭正航2000元各情節均相符。參以蕭正航臺銀三多分
    行帳戶，於96年1 月24日開戶存入1010元，於同年月31日以
    金融卡提領1000元，餘額10元，其後自96年2 月1 日至96年
    9 月30日間該帳戶餘額均10元，無存取紀錄，至96年10月間
    發生被害人乙○○遭詐欺匯款，有上開蕭正航臺銀三多分行
    帳戶存摺交易往來明細可憑，由該帳戶開戶日96年1 月24日
    至同年月31日以金融卡提款日為一星期，與證人蕭正航證述
    開戶後一星期拿取拿存摺、金融卡及密碼之情節相合；且由
    拿取存摺、金融卡及密碼後，自96年2 月至同年9 月長達8
    個月期間，該帳戶均無存取，可見蕭正航並無開設臺銀三多
    分行帳戶之必要，蕭正航證述其申辦帳戶，係因被告表示要
    給2000元之故，應屬可信。況蕭正航與被告為同居之男女朋
    友，關係親密，經證人蕭正航，被告陳明在卷，蕭正航應無
    誣指被告之虞，且蕭正航就交付臺銀三多分行帳戶存摺、提
    款卡及密碼相關之犯行，對於原審認定其帳戶係由被告轉交
    他人，並無上訴聲明不服，益見蕭正航於偵查中為據實陳述
    。是蕭正航上開將臺銀三多分行帳戶存摺、提款卡及密碼交
    付被告，由被告轉交與他人後，被告給伊2000元代價之證述
    ，應屬可信。
３、被告於本院雖辯稱：在偵查中承認有拿取蕭正航臺銀三多分
    行帳戶存摺、提款卡及密碼交付他人，係因當時其與蕭正航
    一起應訊，為哄同居人蕭正航，幫蕭正航擔罪，所為不實之
    陳述云云，惟查被告承認拿取蕭正航臺銀三多分行帳戶存摺
    、提款卡及密碼之97年6 月5 日偵查庭訊時，於該日庭期蕭
    正航並無到庭，當時僅有被告一人單獨接受檢察官之訊問，
    有臺灣高雄地方法院檢察署97年6 月5 日點名單及訊問筆錄
    在卷可憑（97年度偵緝字第1059 號 卷第30至32頁），被告
    所謂其應訊時蕭正航同時在庭云云，已違事實，蕭正航既未
    同時在庭，則被告自無為哄蕭正航而虛偽陳述之必要。又於
    97年6 月5 日被告應訊前，蕭正航早於97年5 月6 日應訊時
    坦承將所申辦之臺銀三多分行帳戶存摺、提款卡及密碼交與
    被告後，轉賣與他人，得款2000元等情，有訊問筆錄在卷可
    參（97年度偵緝字第1059號卷第19頁），可見蕭正航於被告
    應訊前，已坦承其犯行，被告無從為蕭正航承擔罪責，且由
    被告陳述之內容，明確表示將蕭正航臺銀三多分行帳戶存摺
    、提款卡及密碼之代價2500元，交付蕭正航2000元，可見被
    告並無欲為蕭正航承擔罪責之意。故被告辯稱為哄騙蕭正航
    或為其承擔罪責，始於偵查中為虛偽陳述云云，應非可信。
４、被告復辯稱於96年6 月間，其在臺灣高雄監獄服刑中，不能
    分身將蕭正航臺銀三多分行帳戶存摺、提款卡及密碼交付他
    人云云，並提出其臺灣高雄監獄出監證明書為憑（簡上卷第
    5 頁），惟被告於96年6 月間並無在監紀錄，有臺灣高等法
    院被告前案紀錄表附卷足核，且依被告所提出之出監證明書
    ，其入監執行期間為97年6 月18日至97年8 月18日，而非96
    年，故被告上開因在監服刑而不可能交付帳戶之辯解，顯違
    事實。
５、基上被告於偵查中供承於96年6 月間交付蕭正航臺銀三多分
    行帳戶存摺、提款卡及密碼與他人後，代價2500元，將其中
    2000元交付蕭正航，應與事實相符。被告於本院翻異前供，
    辯稱未經手臺銀三多分行帳戶存摺、提款卡及密碼云云，應
    屬卸責之詞，而非可採。
(三)又在金融機構開設帳戶、請領存摺及金融卡，係針對個人身
    分之社會信用而予以資金流通，具有強烈之屬人性格，而金
    融帳戶作為個人理財工具，申請開設並無任何特殊之限制，
    一般民眾皆得以存入最低開戶金額之方式申請取得，且同一
    人均得在不同之金融機構申請數個存款帳戶使用，乃眾所週
    知之事實，苟見有不詳人士向他人蒐集金融帳戶使用，自屬
    可疑，況且近年來社會上各式詐財手段迭有所聞，被告對此
    尚難全然諉為不知。從而被告對於擅將蕭正航臺銀三多分行
    帳戶存摺、提款卡及密碼交予某不詳成年人，極可能遭濫用
    於對不特定人訛詐財物，並使偵查機關不易循線偵查一節，
    應有所預見而仍為之，主觀上顯有容認前揭犯罪事實發生之
    意欲，故其確有幫助他人利用前開蕭正航臺銀三多分行帳戶
    實施詐欺取財犯行之不確定故意甚明。
(四)另依被害人乙○○所述遭詐欺過程觀之，對方均係藉由電話
    交談方式與渠接洽、聯絡，彼此未曾謀面，且查無其他證據
    足資證明被告確有實際參與詐欺犯行，僅堪認定被告乃係單
    純將前開蕭正航臺銀三多分行帳戶存摺、提款卡及密碼交與
    某人後流入詐欺集團成員，再由該詐欺集團成員持之作為受
    騙者匯入款項之用，核其性質，應屬詐欺取財構成要件以外
    之協助行為，應認係基於幫助之犯意而為詐欺構成要件以外
    之行為。
(五)被告又辯稱本件幫助欺之犯行，業經判決確定云云，惟查：
    被告於95年8 月8 日至96年1 月22日間某日，將其申辦土地
    銀行高雄分行帳號000000000000帳戶交付詐欺集團用於犯詐
    欺取財罪，致被害人高豫梅於96年1 月19日接獲詐騙電話，
    96年1 月22日匯款120 萬元至被告上開土地銀行高雄分行帳
    戶，經本院以96年度簡字第5206號判處有期徒刑3 月，減為
    有期徒刑1 月又15日確定；另於96年1 日25日前某日，將其
    申辦高雄林華郵局帳號00000000000000帳戶交付詐欺集團用
    於犯詐欺取財罪，致被害人張恆心於96年1 月25日接獲詐騙
    電話，使其配偶張黎修藝於同日匯款10萬元至被告上開高雄
    林華郵局帳戶，經本院以96年度簡字第2506號判處有期徒刑
    2 月確定，有上開判決書2 份附卷可參。而本案中被告所交
    付之蕭正航上開臺銀三多分行帳戶存摺、提款卡及密碼，係
    在96年1 月24日開戶一週後之96年1 月31日領得，已如上述
    ，是上開二案被害人高豫梅、張黎修藝分別於96年1 月22日
    、25日匯款時，被告應未取得蕭正航上開臺銀三多分行帳戶
    存摺、提款卡及密碼，無從交付詐欺集團，且被告於偵查中
    自承：交付本案蕭正航上開臺銀三多分行帳戶存摺、提款卡
    及密碼之時間，與上開二案判決中交付帳戶之時間相隔半年
    ，又其另案確定判決中所交付之帳戶，為被告自己申辦之土
    地銀行高雄分行及高雄林華郵局帳戶，與本案交付之蕭正航
    臺銀三多分行帳戶不同，顯非同一案件，被告辯稱原審為一
    罪二罰，應非可採。
(六)綜上所述，本案事證明確，被告前開本於幫助意思而為詐欺
    構成要件以外之犯行，堪以認定，應依法論科。
三、論罪科刑
    核被告所為，係犯刑法第30條第1 項前段、第339 條第1 項
    之幫助詐欺取財既遂罪。被告僅係提供前開蕭正航臺銀三多
    分行帳戶存摺、提款卡及密碼，並未實際參與詐欺過程，是
    其所為僅屬幫助姓名年籍不詳之詐欺集團成員詐欺取財犯罪
    之遂行，應依刑法第30條第1 項前段、第2 項規定論以幫助
    犯，並依正犯之刑度減輕其刑。原審以被告罪證明確，因而
    適用刑法第30條第1 項前段、第2 項、第339 條第1 項、第
    41條第1 項前段，刑法施行法第1 條之1 ，並審酌被告並未
    實際參與詐欺犯行，提供帳戶供不法犯罪集團使用，不僅造
    成執法機關不易查緝犯罪行為人，嚴重危害社會治安，助長
    社會犯罪風氣，更造成被害人求償上之困難及被害人遭詐騙
    金額等一切情狀，量處有期徒刑4 月，併諭知如易科罰金，
    以新臺幣2000元折算1 日之折算標準，其認事用法均無違誤
    ，量刑亦屬妥適。被告上訴意旨空言否認犯罪，指摘原判決
    認定事實有誤，請求改判云云，為無理由，應予駁回。
據上論結，應依刑事訴訟法第455 條之1 第1 項、第3 項、第36
8 條，判決如主文。
本案經檢察官甲○○到庭執行職務。
中    華    民    國    98    年    5     月    26    日
                  刑事第十五庭  審判長法  官  唐照明
                                      法  官  王俊彥
                                      法  官  楊國煜
不得上訴。
以上正本證明與原本無異。
中    華    民    國    98    年    5     月    26    日
                                      書記官  王芷鈴
附錄本判決論罪科刑之法條：
刑法第30條
幫助他人實行犯罪行為者，為幫助犯。雖他人不知幫助之情者，
亦同。
幫助犯之處罰，得按正犯之刑減輕之。
刑法第339條
意圖為自己或第三人不法之所有，以詐術使人將本人或第三人之
物交付者，處5 年以下有期徒刑、拘役或科或併科1 千元以下罰
金。
以前項方法得財產上不法之利益或使第三人得之者，亦同。
前二項之未遂犯罰之。


司法院資訊處製作；財團法人民間司法改革基金會備份。
